【裁判字號】    98,審訴,1316
【裁判日期】    980717
【裁判案由】    偽造文書等
【裁判全文】
臺灣桃園地方法院刑事判決            98年度審訴字第1316號
公  訴  人  臺灣桃園地方法院檢察署檢察官
被      告  甲○○
上列被告因偽造文書等案件，經檢察官提起公訴（98年度偵字第
9824號），被告於準備程序進行中，就被訴事實為有罪之陳述，
經本院告知簡式審判程序意旨，並聽取當事人之意見後，本院合
議庭裁定依簡式審判程序審理，判決如下：
    主  文
甲○○共同行使偽造私文書，足以生損害於公眾及他人，處有期
徒刑捌月，附表所示之「池銘根」簽名肆枚及印文捌枚均沒收之
；又幫助意圖為自己不法之所有，以詐術使人將本人之物交付，
處有期徒刑肆月。應執行有期徒刑玖月，附表所示之「池銘根」
簽名肆枚及印文捌枚均沒收之。
    事  實
一、甲○○因見報上刊登有徵人廣告，即撥打電話與真實姓名年
    籍不詳之成年男子連絡，該名不詳年籍男子告知甲○○工作
    內容為持偽造之證件，至金融機構辦理開戶，甲○○因缺錢
    花用，竟應允加入並提供照片以辦理開戶，甲○○即與該男
    共同基於偽造印文、行使偽造特種文書、行使偽造私文書之
    犯意聯絡，於97年7 月23日前某日，在臺中市某處，由甲○
    ○將自己之相片光碟交付予該男子後，該男在不詳地點以不
    詳方式將甲○○照片影像檔覆印在名義「池銘根」國民身分
    證及全民健康保險卡上，又偽刻「池銘根」之印章1 枚，完
    成後由該男子並於同年月間某日，在臺中市某處交付予甲○
    ○，甲○○即持上開偽造證件，於97年7 月23日，向板信商
    業銀行（下稱板信銀行）龍岡分行申請開立帳戶，冒充為「
    池銘根」本人，接續在如附表1 所示之「板信商業銀行存摺
    存款開戶申請書」、「開戶作業檢核暨追蹤確認表」、「印
    鑑卡」等私文書上，偽填「池銘根」之個人資料，並於各該
    文書偽造「池銘根」簽名，並蓋用「池銘根」印文後，再交
    予不知情之銀行行員辦理開戶手續，使銀行行員信以為甲○
    ○為池銘根本人，而核發帳號00000000000000號帳戶之存摺
    、提款卡予甲○○，足生損害於池銘根及該分行對於帳戶管
    理之正確性。甲○○又可預見將所申請之銀行帳戶存摺、提
    款卡、密碼等物品、資料交付他人使用，將可能因此遭不法
    份子利用作為詐騙他人匯款款項之用，竟仍在不違反其本意
    之情況下，基於幫助他人實施詐欺取財之犯意，於同日在板
    信銀行龍岡分行，將其前揭所申請之銀行帳戶存摺、提款卡
    、密碼交付予該男子，該男取得帳戶後，遂與其詐欺集團成
    員，共同基於意圖為自己不法所有之犯意聯絡，由該詐騙集
    團成員於97年8 月20日晚間8 時許，假冒檢察官之名義打電
    話予丙○○○，詐稱其健保卡遺失後，遭人冒領身分證並持
    該身分證借款新台幣（下同）數百萬元，若不返還即須坐牢
    ，致使丙○○○陷於錯誤，便於同月29日下午2 時許，匯款
    20萬元至前開帳戶中，嗣因丙○○○發覺有異，始知受騙。
二、案經臺灣桃園地方法院檢察署檢察官自動簽分偵查起訴。
    理  由
一、本案被告甲○○所犯之罪，均非法定刑為死刑、無期徒刑或
    最輕本刑3 年以上有期徒刑之罪，亦均非高等法院管轄第一
    審之案件，而被告於準備程序中就被訴事實已為有罪之陳述
    ，經本院告知簡式審判程序之旨，並聽取被告與公訴人之意
    見後，本院合議庭乃依刑事訴訟法第273 條之1 第1 項規定
    ，裁定由受命法官獨任進行簡式審判程序，合先敘明。
二、上開犯罪事實，業據被告甲○○於警詢、檢察官訊問及本院
    審理時坦承不諱，核與被害人池銘根所述相符，並有板信商
    業銀行存摺存款開戶申請書、開戶作業檢核暨追蹤確認表、
    偽造之池銘根國民身分證、健保卡影本、印鑑卡、內政部警
    政署刑事警察局98年3 月11日刑紋字第0980030391號鑑驗書
    在卷可參；另被害人丙○○○因詐欺集團成員施用詐術至陷
    於錯誤，而匯款至上開帳戶等情，業據證人乙○○證述明確
    ，綜上所述，本件事證明確，被告犯行堪以認定。
三、核被告甲○○行使偽造國民身分證所為，係犯刑法第216 條
    、第212 條之行使偽造特種文書罪與戶籍法第75條第2 項、
    第1 項之行使偽造國民身分證罪。惟按戶籍法第75條係針對
    國民身份證之偽造變造犯行予以明文規定，相較於刑法第21
    2 條係針對所有一般特種文書之偽造、變造犯行為之處罰規
    定，戶籍法之規定應屬於特別規定且較刑法第212 條之處罰
    為重，依特別法優於普通法及從重處斷之原則，應論處戶籍
    法第75條第2 項之行使偽造國民身分證罪，其偽造特種文書
    國民身分證之低度行為應為行使之高度行為所吸收，不另論
    罪。又被告偽造健保卡所為，則係犯刑法第216 條、第212
    條之行使變造特種文書罪，其偽造健保卡後復持以行使，其
    偽造特種文書之低度行為應為行使之高度行為所吸收，不另
    論罪。再被告冒用「池銘根」名義，在「板信商業銀行存摺
    存款開戶申請書」、「開戶作業檢核暨追蹤確認表」、「印
    鑑卡」上接續偽造「池銘根」署名及印文並據以行使所為，
    係犯刑法第216 條、第210 條之行使偽造私文書罪，其偽造
    印章、印文及署名為偽造私文書之部分行為，又偽造私文書
    之低度行為為行使之高度行為所吸收，均不另論罪。查被告
    先後以接續之實質上一行為而觸犯行使偽造國民身分證、行
    使變造特種文書、行使偽造私文書之3 罪間，係一行為而觸
    犯數罪名，為想像競合犯，應依刑法第55條規定從一重之行
    使偽造私文書罪處斷。公訴人雖未就違反戶籍法之犯行起訴
    ，惟與起訴之行使偽造國民身分證之犯行有想像競合之裁判
    上一罪關係，已如前述，為起訴效力所及，本院自應予以審
    究，併予敘明。被告甲○○就上開犯行，與姓名年籍不詳之
    成年男子間，具有犯意聯絡及行為分擔，為共同正犯。另被
    告提供上開帳戶供人使用之行為，致被害人丙○○○因詐欺
    集團施用詐術而陷於錯誤，匯款至上開帳戶，係犯刑法第30
    條第1 項前段、第339 條第1 項幫助詐欺取財既遂罪。被告
    所犯上開行使偽造私文書罪及幫助詐欺取財罪間，犯意各別
    ，罪名有異，應予分論併罰。爰審酌被告之前科、素行，及
    其犯罪之動機、方法、對被害人所生之危害，及其犯後坦承
    犯行等一切情狀，各量處如主文所示之刑，並定應執行之刑
    ，以示懲儆。又偽造「池銘根」簽名共4 枚、印文共8 枚，
    不問屬於犯人與否，均應依刑法第219 條之規定，宣告沒收
    之。
據上論斷，依刑事訴訟法第273 條之1 第1 項、第299 條第1 項
前段、戶籍法第75條第2 項、第1 項，刑法第11條前段、第28條
第216 條、第210 條、第212 條、第339 條第1 項、第55條、第
30條第1 項前段、第2 項、第38條第1 項第2 款、第219 條，刑
法施行法第1 條之1 第1 項、第2 項前段，判決如主文。
本案經檢察官蔡如惠到庭執行職務。
中    華    民    國    98    年    7     月    17    日
                        刑事庭    法  官  劉為丕
以上正本證明與原本無異。
如不服本判決，應於判決送達後10日內向本院提出上訴狀（應附
繕本），其未敘述上訴理由者，應於上訴期間屆滿後20日內補提
理由書狀於本院，上訴於臺灣高等法院。
                                  書記官  陳淑瓊
中    華    民    國    98    年    7     月    17    日
附表：
┌──┬───────────────┬──────────┐
│編號│偽造署押所在之文件            │ 偽造署押之內容     │
├──┼───────────────┼──────────┤
│1   │板信商業銀行存摺存款開戶申請書│「池銘根」之簽名2 枚│
│    │                              │、印文2 枚          │
├──┼───────────────┼──────────┤
│2   │開戶作業檢核暨追蹤確認表      │「池銘根」之簽名1 枚│
│    │                              │、印文3枚           │
├──┼───────────────┼──────────┤
│3   │印鑑卡                        │「池銘根」之簽名1 枚│
│    │                              │、印文3 枚          │
├──┴───────────────┼──────────┤
│            總      計              │「池銘根」之簽名4 枚│
│                                    │、印文8 枚          │
└──────────────────┴──────────┘
附錄本案論罪科刑法條：
戶籍法第75條
意圖供冒用身分使用，而偽造、變造國民身分證，足以生損害於
公眾或他人者，處五年以下有期徒刑、拘役或科或併科新臺幣五
十萬元以下罰金。
行使前項偽造、變造之國民身分證者，亦同。
將國民身分證交付他人，以供冒名使用，或冒用身分而使用他人
交付或遺失之國民身分證，足以生損害於公眾或他人者，處三年
以下有期徒刑、拘役或科或併科新臺幣三十萬元以下罰金。
中華民國刑法第212條（偽造變造證書介紹書罪）
偽造、變造護照、旅券、免許證、特許證及關於品行、能力服務
或其他相類之證書、介紹書，足以生損害於公眾或他人者，處 1
年以下有期徒刑、拘役或300元以下罰金。
中華民國刑法第210條（偽造變造私文書罪）
偽造、變造私文書，足以生損害於公眾或他人者，處 5年以下有
期徒刑。
中華民國刑法第216條（行使偽造變造或登載不實之文書罪）
行使第210條至第215條之文書者，依偽造、變造文書或登載不實
事項或使登載不實事項之規定處斷。
中華民國刑法第217條
偽造印章、印文或署押，足以生損害於公眾或他人者，處三年以
下有期徒刑。
盜用印章、印文或署押，足以生損害於公眾或他人者，亦同。
中華民國刑法第339 條
意圖為自己或第三人不法之所有，以詐術使人將本人或第三人之
物交付者，處5 年以下有期徒刑、拘役或科或併科1 千元以下罰
金。
以前項方法得財產上不法之利益或使第三人得之者，亦同。
前二項之未遂犯罰之。


司法院資訊處製作；財團法人民間司法改革基金會備份。
